【裁判字號】    96,交易,799
【裁判日期】    980227
【裁判案由】    業務過失傷害
【裁判全文】
臺灣臺中地方法院刑事判決             96年度交易字第799號
公  訴  人  臺灣臺中地方法院檢察署檢察官
被      告  甲○○
上列被告因業務過失傷害案件，經檢察官提起公訴（96年度偵字
第20050號），本院判決如下：
    主    文
甲○○從事業務之人，因業務上之過失傷害人致重傷，處有期徒
刑玖月，減為有期徒刑肆月又拾伍日，如易科罰金，以新臺幣壹
仟元折算壹日。
    犯罪事實
一、甲○○於後述行為時，係為統聯客運股份有限公司（下稱統
    聯公司）之司機，以駕駛營業大客車為業，為從事業務之人
    。甲○○於民國九十六年二月十八日十九時某分，駕駛車號
    三七一─ＦＤ號營業大客車（下稱前開營業大客車），通過
    臺中巿西屯區市○○○路與惠來路交岔路口，並沿市○○○
    路（由惠來路往惠民路方向）行駛，於同日二十時許，行經
    市○○○路靠近惠民路口處之同向三車道【該處為雙向五車
    道（即對向二車道、同向三車道）；又同向三車道包括內側
    之左轉車道、中間車道、外側車道，該處同向三車道併劃有
    禁止變換車道標線（即以雙白實線用以分隔該同向三車道，
    並禁止變換車道）及劃有快慢車道分隔線（即以白實線之標
    線用以分隔該同向之外側快車道與慢車道）上之中間車道行
    駛之際，理應注意變換車道時，應讓直行車先行，並注意安
    全距離，且應注意車前狀況，隨時採取必要安全措施，而依
    當時天候晴、路面乾燥、無缺陷、無障礙物、視距良好，並
    無不能注意之情事，斯時前方處適有亦在同向該外側快車道
    行駛之由乙○○騎乘車號ＱＳＯ─九八七號輕型機車（下稱
    前開機車）後搭載其祖母丙○，因又位於前開機車同向前方
    處、欲尋找路邊停車位而跨越在該外側快車道之快慢車道分
    隔線上之由丁○○（未據乙○○、丙○告訴）所駕駛之車號
    ＳＱ─七七一五號自用小客車（下稱前開小客車）緩慢往前
    行駛，乙○○騎乘之前開機車因而欲由左超越前開小客車而
    向左偏移之際，甲○○疏未注意及此，貿然往右變換車道至
    同向之外側快車道；乙○○亦疏未注意汽車行駛時，駕駛人
    應注意兩車併行之間隔，並隨時採取必要之安全措施，且欲
    超越同一車道之前車時，須先按喇叭二單響或變換燈光一次
    及超越時應顯示左方向燈並於前車左側保持半公尺以上之間
    隔超過；丁○○則亦疏未注意四輪以上汽車在劃有快慢車道
    分隔線之道路行駛，除起駛、準備轉彎、準備停車或臨時停
    車外，不得行駛慢車道及變換車道時應先顯示方向燈光或手
    勢，前開營業大客車右側車身先擦撞乙○○騎乘之前開機車
    後，前開機車再撞及前開小客車，乙○○、丙○因而人車倒
    地，並致乙○○受有右側第五掌骨骨折之傷害；丙○則受有
    右側骨盆骨折併嚴重移位、兩側下肢長度差四至五公分長併
    機能障礙且迄今仍左右骨盆上下移約六公分、行走需使用助
    行器之嚴重減損一肢機能之重傷害。甲○○於肇事後留在現
    場，在有偵查權限之公務員發覺犯罪之前，向到場之員警主
    動陳述肇事經過自首而接受裁判，始悉上情。
二、案經乙○○、丙○訴由臺中市警察局第六分局報請臺灣臺中
    地方法院檢察署檢察官偵查起訴。
    理    由
一、證據能力部分：按被告以外之人於審判外之陳述，雖不符前
    四條之規定，而經當事人於審判程序同意作為證據，法院審
    酌該言詞陳述或書面陳述作成時之情況，認為適當者，亦得
    為證據。當事人、代理人或辯護人於法院調查證據時，知有
    第一百五十九條第一項不得為證據之情形，而未於言詞辯論
    終結前聲明異議者，視為有前項之同意，刑事訴訟法第一百
    五十九條之五定有明文。查檢察官及被告甲○○對於本判決
    所引用之下列各項書面及言詞陳述證據方法之證據能力，於
    本院準備程序時均表示無意見，且於法院調查證據時，知有
    刑事訴訟法第一百五十九條第一項不得為證據之情形，亦未
    於言詞辯論終結前聲明異議，茲審酌該等言詞陳述及書面作
    成時之情況，並無不宜作為證據之情事，依刑事訴訟法第一
    百五十九條之五之規定，自得作為證據，合先敘明。
二、前揭犯罪事實，業據被告甲○○於警詢、偵查及本院審理時
    均坦白承認，其中本案車禍肇事之經過，並據告訴人即證人
    乙○○及證人丁○○均於警詢、檢察事務官詢問時證述在卷
    ，且經證人乙○○、丁○○均於本院審理時結證明確。此外
    ，並有道路交通事故現場圖、道路交通事故調查報告表（一
    ）、（二）、道路交通事故肇事人自首情形紀錄表、林新醫
    院診斷證明書二紙、肇事現場等相片十六張、臺灣省臺中市
    區車輛行車事故鑑定委員會九十六年四月十八日中市行字第
    ○九六五四○一二○一號函併附鑑定意見書、臺灣省車輛行
    車事故覆議鑑定委員會九十五年十二月五日府覆議字第○九
    六六二○三八七九號函及逢甲大學行車事故鑑定研究中心九
    十七年十一月十八日逢鑑字第○九七一一一八○○三號覆本
    院函併附鑑定報告書各一件附卷可證。又乙○○、丙○確因
    本案車禍而分別受有前揭傷害及前揭重傷害乙節，林新醫院
    診斷證明書二紙及林新醫院就告訴人丙○受有前揭重傷害之
    九十八年一月八五日林醫仁字第○九八○○○○○○九號覆
    本院函併附病歷資料在卷可憑。且查：
  1.按標線係指以規定之線條、圖形、標字或其他導向裝置，劃
    設於路面或其他設施上，用以管制道路上車輛駕駛人與行人
    行止之交通管制設施；白實線設於路段中者，用以分隔快慢
    車道或指示路面範圍；雙白實線設於路段中，用以分隔同向
    車道，並禁止變換車道，為道路交通標誌標線號誌設置規則
    第三條、第一百四十九條第一項第三款、第七款所明定。查
    本案車禍肇事之同向三車道處，為雙向五車道（即對向二車
    道、同向三車道）之路段，且該同向三車道包括內側之左轉
    車道、中間車道、外側車道，該處同向三車道併劃有禁止變
    換車道標線（即以雙白實線用以分隔該同向三車道，並禁止
    變換車道）及劃有快慢車道分隔線（即以白實線之標線用以
    分隔該同向之外側快車道與慢車道）乙節，此觀卷附前開道
    路交通事故現場圖、現場相片、逢甲大學行車事故鑑定研究
    中心鑑定報告書內之位置示意圖（空照相片，見本院卷八八
    、八九頁）即明。次按駕駛人駕駛汽車（含機器腳踏車），
    應遵守道路交通標誌、標線、號誌之指示；汽車行駛時，駕
    駛人應注意車前狀況，並隨時採取必要之安全措施；汽車在
    同向二車道以上之道路，除應依標誌或標線之指示行駛外，
    變換車道時，應讓直行車先行，並注意安全距離，道路交通
    安全規則第二條、第九十條、第九十四條第三項、第九十八
    條第一項第六款定有明文。被告駕駛前開營業大客車自應注
    意上述道路交通安全規則之規定。再者，本案車禍發生時天
    候晴、路面乾燥、無缺陷、無障礙物、視距良好，有上開卷
    附道路交通事故調查報告表（一）在卷可查，則被告肇事當
    時，亦無不能注意之情事，其竟疏未注意禁止變換車道及車
    前狀況，貿然往右變換車道至同向之外側快車道，撞及乙○○所騎乘之前開機車，致乙○○、丙○人、車倒地並分別受
    有前揭傷害、前揭重傷害，足證被告之前揭駕駛前開營業大
    客車之違規失當行為，顯有過失。
  2.次按汽車（含機器腳踏車）行駛時，駕駛人應注意兩車併行
    之間隔，並隨時採取必要之安全措施；汽車超車時，欲超越
    同一車道之前車時，須先按鳴喇叭二單響或變換燈光一次，
    且超越時應顯示左方向燈並於前車左側保持半公尺以上之間
    隔超過；駕駛人駕駛汽車，應遵守道路交通標誌、標線、號
    誌之指示；四輪以上汽車在劃有快慢車道分隔線之道路行駛
    ，除起駛、準備轉彎、準備停車或臨時停車外，不得行駛慢
    車道；行車遇有變換車道時，應先顯示方向燈光或手勢，道
    路交通安全規則第二條、第九十四條第三項、第一百零一條
    第一項第三款、第五款後段、第九十條、第九十一條第六款
    、第九十五條第二項前段亦分別定有明文。經查，證人丁○○於本院審理時雖證稱其迄本案車禍發生時止，前開小客車
    均行駛在前開外側快車道、未駛入慢車道而跨越在該外側快
    車道之快慢車道分隔線上等語。然參諸(1)證人丁○○於本院
    審理時結證：當時我開車想要找路邊停車格的停車位，我還
    沒有看到路邊有停車位可以停，我還在找車位；從我找路邊
    停車位，一直到我感覺碰撞這段期間，我的車子都沒有打方
    向燈，因為當時還沒有看到停車位等語（見本院卷一四二、
    一四三頁）。且衡諸證人乙○○於警詢時證述：我不知道右
    前方的前開小客車是要停車還是要往左開等語外，其嗣於本
    院審理時復明確結證：我騎機車載我奶奶原來是停在市○○○路、惠來路交岔口等紅燈，綠燈後我沿著市○○○路騎，
    一過了紅綠燈就看到前開小客車，我看到前開小客車時，前
    開小客車已經跨越在最外側快車道與路邊停車格外的機車道
    之間，我當時分辨不出前開小客車是要停車還是要往前繼續
    行駛，因為前開小客車的旁邊有停車格，且前開小客車的左
    右兩邊方向燈都沒有打等語（見本院卷一四五頁）。再佐以
    前揭逢甲大學行車事故鑑定研究中心鑑定意見（含肇事前、
    肇事時、肇事後三車位置示意圖），足見證人丁○○前揭證
    稱其迄本案車禍發生時止，前開小客車均行駛在前開外側快
    車道、未駛入慢車道而跨越在該外側快車道之快慢車道分隔
    線上乙節，顯與事實不符，委無可採。則證人乙○○、丁○○均同有疏未注意上述道路交通安全規則之規定，因其等二
    人之違規失當行為，進而肇致本案車禍之發生，亦堪認定。
  3.又本案經送請臺灣省臺中市區車輛行車事故鑑定委員會、臺
    灣省車輛行車事故覆議鑑定委員會及逢甲大學行車事故鑑定
    研究中心鑑定結果，均認為被告為本案車禍之肇事主因，證
    人乙○○為肇事次因，其中逢甲大學行車事故鑑定研究中心
    鑑定結果併認證人丁○○則因於慢車道尋找車位，未打方向
    燈，有違規定，並道致乙○○騎乘之前開機車由後方駛來需
    變換行向與本案車禍應有相當因果關係，此觀前開鑑定機構
    之函文及其鑑意見書甚明（見偵查卷十一至十四頁；本院卷
    四一、七七至八九頁）。從而，被告因其過失行為而肇致本
    案車禍之發生，堪以認定外，證人乙○○、丁○○顯均同疏
    未注意而違反前開道路交通安全規則之規定，證人乙○○、
    丁○○就本案車禍之發生亦同有過失，亦甚明灼。至證人乙○○、丁○○之與有過失，仍無礙於被告前揭過失傷害、過
    失致重傷害犯行之成立，附此敘明。
  4.綜上所述，證人乙○○、告訴人丙○因本案車禍受有前揭傷
    害及前揭重傷害；又被告及證人乙○○、丁○○之前揭過失
    行為，均為肇致本案車禍發生之共同原因，均如前述，則被
    告過失駕車肇事行為，與告訴人乙○○、丙○所受之前揭傷
    害及前揭重傷害間，自具有相當因果關係，甚為明確。是本
    案事證明確，被告前揭犯行，足堪認定。
三、論罪科刑：
  (一)按刑法上所謂業務，係指個人基於其社會地位繼續反覆所執
    行之事務，其主要部分之業務固不待論，即為完成主要業務
    所附隨之準備工作與輔助事務，亦應包括在內（最高法院七
    十一年臺上字第一五五○號判例意旨參照）。被告於本案車
    禍發生時，係受統聯公司僱佣以駕駛營業大客車為業之司機
    ，有如前述，被告自屬駕駛為其業務，為從事業務之人。是
    核被告所為，係犯刑法第二百八十四條第二項前段之業務過
    失傷害罪（即告訴人乙○○部分）、第二百八十四條第二項
    後段之業務過失致重傷害罪（即告訴人丙○部分）。
  (二)被告因一過失行為，同時致告訴人乙○○、丙○受有傷害，
    為想像競合犯，應依刑法第五十五條之規定從一重依業務過
    失致重傷罪處斷。
  (三)被告於本案車禍肇事後，留在現場，在有偵查權限之公務員
    發覺犯罪之前，向到場之員警主動陳述肇事經過自首而接受
    裁判等情，業據被告陳明在卷，並有道路交通事故肇事人自
    首情形紀錄表一件在卷足憑，爰依刑法第六十二條前段之規
    定，減輕其刑。
  (四)爰審酌被告因過失肇事致告訴人乙○○、丙○因本案車禍而
    分另前揭傷害、前揭重傷害，對他人身體法益造成侵害非輕
    ，再兼衡酌被告犯後自首並均坦承犯行、其過失肇致本案車
    禍發生之為肇事主因、其肇事後迄未能與告訴人二人達成和
    解並賠償損害，及其先前無任何刑事前科紀錄，有臺灣臺中
    地方法院檢察署刑案資料查註紀錄表及臺灣高等法院被告全
    國前案紀錄表在卷可按，堪認其素行尚佳等一切情狀，量處
    如主文所示之刑，以示懲儆。
  (五)另本案被告犯罪時間係在九十六年四月二十四日以前，合於
    中華民國九十六年罪犯減刑條例第二條第一項第三款所定減
    刑條件，且無同條例第三條規定不應減刑之情事，應依法減
    輕其宣告刑二分之一，並諭知易科罰金之折算標準。
據上論斷，應依刑事訴訟法第二百九十九條第一項前段，刑法第
二百八十四條第二項、刑法第五十五條、第六十二條前段、第四
十一條第一項前段，刑法施行法第一條之一第一項、第二項前段
，中華民國九十六年罪犯減刑條例第二條第一項第三款、第七條
、第九條，判決如主文。
中    華    民    國    98    年    2     月    27    日
                    交通法庭  法  官  何世全
以上正本證明與原本無異。
如不服本判決，應於收受送達後10日內向本院提出上訴書狀，並
應敘述具體理由；其未敘述上訴理由者，應於上訴期間屆滿後20
日內向本院補提理由書（均須按他造當事人之人數附繕本）「切
勿逕送上級法院」。
                              書記官  陳建分
中    華    民    國    98    年    2     月    27    日
附錄論罪科刑法條：
刑法第二百八十四條第二項
從事業務之人，因業務上之過失傷害人者，處一年以下有期徒刑
、拘役或一千元以下罰金，致重傷者，處三年以下有期徒刑、拘
役或二千元以下罰金。


司法院資訊處製作；財團法人民間司法改革基金會備份。
